【裁判字號】    97,抗,24
【裁判日期】    971008
【裁判案由】    債務人異議之訴
【裁判全文】
臺灣高等法院花蓮分院民事裁定            97年度抗字第24號
抗  告  人  甲○○
相  對  人  國防部
法定代理人  乙○○
訴訟代理人  余道明律師
抗告人因與相對人間債務人異議之訴事件，對於臺灣花蓮地方法
院中華民國97年1月5日96年度訴字第187號裁定，提起抗告，本
院裁定如下：
    主  文
抗告駁回。
抗告訴訟費用由抗告人負擔。
    理  由
一、抗告意旨略以：坐落於花蓮縣花蓮市○○段1354-1地號土地
    為國有土地，為照顧軍眷而建造影劇四村房屋一批，其中影
    劇四村49號房舍（下稱系爭房屋）為抗告人亡夫張振康所配
    住，後於民國81年間配合相對人通盤檢討，准許抗告人可在
    原地自費拆屋重建，以擴大生活空間，抗告人遂將終身累積
    之儲蓄，自費自建上下兩層房屋共計38坪，重建家園之建築
    及裝潢費用達新台幣（下同）300萬元。相對人竟於93年4
    月26日以徹嚴字第0930001385號註銷抗告人之眷舍居住憑證
    及居住權，並訴請拆屋還地且強制執行，抗告人自得依國軍
    老舊眷村改建條例施行細則第3條、第14條、第16條等規定
    ，請求相對人給付抗告人自費重建系爭房屋乙棟重建費扣除
    部分後所餘新台幣231萬元等語。
二、按原告之訴有訴訟事件不屬普通法院之權限者，法院應以裁
    定駁回之，民事訴訟法第249條第1項第1款定有明文。次按
    「本條例主管機關為國防部。」「規劃改建之眷村，其原眷
    戶有三分之二以上同意改建者，對不同意改建之眷戶，主管
    機關得逕行註銷其眷舍居住憑證及原眷戶權益，收回該房地
    ，並得移送管轄之地方法院裁定後強制執行。本條例修正施
    行前，經主管機關依第20條第3項辦理改建說明會，原眷戶
    未逾四分之三同意改建之眷村，經原眷戶二分之一以上連署
    向主管機關申請重新辦理改建說明會及認證者，適用前項之
    規定。」，改建條例第2條第1項、第22條分別定有明文。有
    權機關按實際個案參酌上該條例之規定，而為註銷居住憑證
    及眷戶權益之行政處分，核屬具有公法性質之單方行政行為
    ，人民如就註銷與否之決定不服，自應循行政爭訟程序為救
    濟。經查，本件「影劇四村」國防部規劃改（遷）建眷村，
    非花蓮縣政府舉辦公共工程拆遷用地範圍，自不適用花蓮縣
    興辦公共工程用地拆遷物拆遷補償救濟自治條例，應依改建
    條例辦理。又揆諸前揭規定，相對人為改建條例之主管機關
    ，其依前揭規定註銷原告居住憑證及眷戶權益，抗告人對該
    決定不服，並據此請求給付補償金231萬元，自應循行政爭
    訟程序為救濟，抗告人據此向普通法院提起本訴，顯有違誤
    。原法院因認為抗告人之訴不合法，而裁定駁回，自無不合
    。抗告意旨求予廢棄改判，為無理由，應予駁回。
據上論結，本件抗告為無理由，依民事訴訟法第495條之1第1項
、第449條第1項、第95條、第78條，裁定如主文。
中    華    民    國    97    年    10    月    8     日
                  民事庭審判長法  官     林 慶 煙
                              法  官     賴 淳 良
                              法  官     林 碧 玲
以上正本係照原本作成。
本裁定除以適用法規顯有錯誤為理由，並經本院許可外，不得再
抗告。如提起再抗告，應於收受送達後10日內向本院提出再抗告
書狀，並繳納再抗告費新臺幣1千元。
                              書記官     林 明 智
中    華    民    國    97    年    10    月    8     日


司法院資訊處製作；財團法人民間司法改革基金會備份。
